【裁判字號】    90,上更(二),289
【裁判日期】    900926
【裁判案由】    違反麻醉藥品管理條例
【裁判全文】
臺灣高等法院台中分院刑事判決                  九十年度上更(二)字第二八九號
    上  訴  人
    即  被  告  丁○○
    指定辯護人  本院公設辯護人  乙○○
右上訴人因違反麻醉藥品管理條例案件，不服台灣台中地方法院中華民國八十七年三
月十日第一審判決（八十七年度訴字第三八六號，起訴案號：台灣台中地方法院檢察
署八十六年度偵字第一九八四一號），提起上訴，經判決後，由最高法院第二次發回
更審，本院判決如左：
      主  文
原判決關於丁○○部分撤銷。
丁○○連續明知為禁藥而轉讓，累犯，處有期徒刑陸月，如易科罰金，以佰元折算
壹日。
扣案甲基安非他命（驗餘淨重壹肆點柒公克）沒收銷燬之。
      事  實
一、丁○○於民國八十一年間曾因違反麻醉藥品管理條理案件，經台灣台中地方法院
    判處有期徒刑五月確定，於八十一年十月三十日易科罰金執行完畢。詎仍不知悔
    改，明知甲基安非他命業經主管機關行政院生署公告列為禁藥，不得非法轉讓
    ，竟仍基於無償轉讓之概括犯意，於八十六年八月間起至同年九月二十日止，在
    台中市西屯區褔上巷二一四弄六二號三樓丙○○住處，連續二次無償轉讓禁藥甲
    基安非他命予丙○○吸用（丙○○非法施用甲基安非他命部分已經本院判決免刑
    確定）。嗣於八十六年九月二十日晚上七時許，丁○○前往丙○○上開住處時，
    適有警員在場，經警在其身上查獲甲基安非他命一包（驗餘淨重一四‧七三公克
    ）、乾淨空塑膠袋四個等物。警方要求丁○○交待甲基安非他命來源時，丁○○
    趁機跳樓逃逸。
二、案經台中市警察局第一分局報請台灣臺中地方法院檢察署檢察官偵查起訴。
      理  由
一、訊據上訴人即被告丁○○（下稱被告）並不否認曾在證人丙○○上開住處，提供
    丙○○甲基安非他命吸用，其於本院第一次更審時供承：「．．．我和丙○○在
    他家共同施用安非他命，在案發前一星期及二星期，共吸用二次。我向他借吸食
    工具，他問我能不能給他吸，我說可以，安非他命是我提供給他的」、「我有去
    他家吸時，才有供給他吸．．．」、「．．．我和丙○○在他家共同施用安非他
    命，在案發前一星期及二星期，吸用過二次。我向丙○○借吸食器，他問我能不
    能給他吸，我說可以，那二次的安非他命是我提供他的．．．」、「．．．我去
    他家吸安非他命時，他也有吸，安非他命是我提供的．．．」（見上更(一)卷宗第
    三六至三七頁、第九一至九二頁），並於本院調查時供稱：「．．．我去丙○○
    住處向他借一吸食器大家共同用過三、四次，之前我也去他家吸過，買壹萬元後
    我向他借一吸食器大家輪流吸食」等語（本院卷第二八頁），前後所述，大致相
    符。證人丙○○亦證述：「．．．他有到我西安街十一號那裏吸過二、三次，我
    們各吸各的吸食工具也是各別的，因安非他命來源不同，我們會交換吸食．．．
    」及「（問：被告丁○○給你安非他命？）有，是向不同的人買的貨，大家吃看
    看」等情甚詳（見上更(一)卷宗第八四頁，本院卷第三十頁）。被告與丙○○均有
    施用甲基安非他命之經驗，此有被告及丙○○全國前案紀錄表可憑。被告與丙○
    ○既均有施有甲基安非他命之經驗，則被告轉讓予丙○○之甲基安非他命已經丙
    ○○施用，丙○○仍認被告所轉讓予其吸用之物確為甲基安非他命，被告非法轉
    讓予丙○○之物為甲基安非他命，應可認定。被告上開轉讓甲基安非他命之自白
    與事實相符，可以採信。至被告丁○○所供關於轉讓禁藥甲基安非他命之次數，
    雖非一致，然本案自八十六年九月間查獲迄第一次發回更審時，歷經數年，其因
    記憶不清，所供次數不一，亦符常情，爰採取對被告最有利之供述，認定事實。
    綜上所述，被告先後二次轉讓禁藥甲基安非他命之犯罪事實，事證明確，堪予認
    定。
二、公訴人雖以證人丙○○於警訊及首次偵訊時，所為向被告購買甲基安非他命之證
    詞及有扣案之甲基安非他命可憑，認定被告涉犯販賣甲基安非他命罪嫌。惟訊之
    被告堅決否認有販賣甲基安非他命予丙○○之行為，辯稱：伊有施用甲基安非他
    命習慣，因伊母親張秀鑾為阻止伊吸用毒品，如在家裡發現有甲基安非他命及吸
    食器等物，會將之丟棄，所以伊把甲基安非他命帶在身上。被查獲當天是去找丙
    ○○借吸食器，不知丙○○哥哥已通知警察前往取締。被警察抓到查出甲基安非
    他命後，警察要伊提供十個吸毒的人，伊緊張才跳樓逃離等語。且自偵查迄本院
    審理時，被告始終否認有販賣甲基安非他命予丙○○之行為。而證人丙○○除於
    八十六年九月二十日警訊時證稱：「平時都是丁○○到我台中市○○區○○街十
    一號或台中市西屯區福上巷二一四弄六二號三樓等住處找我，每次以新台幣（以
    下同）一千元向丁○○購得安非他命０．０二公克，共計兩次。」（見偵字第一
    九八四一號卷第七頁反面）及於翌日檢察官訊問時，證稱：「在台中市西屯區福
    上巷二一四弄六二號三樓等地買過兩次，每次都買一千元。」（見同上卷第十七
    頁反面）證稱係向被告購買甲基安非他命外。於同年十月三日檢察官訊問時，丙
    ○○即改稱：「沒有（向丁○○買安非他命），是警察叫我配合他們的，我確實
    沒有向他買。」（見同上卷第二十四頁）於八十七年二月十七日原審審理時，亦
    證稱：「不是，沒有向他買」「因為當時丁○○跑掉警察惱羞成怒，要我咬他，
    不然要灌水。」「（偵訊中亦言在此處向丁○○買二次安非他命？）因警察騙說
    在偵訊若翻供，會被收押。」（見原審卷第十六頁反面）於本院八十七年五月六
    日第一次更審前調查時，丙○○亦證稱：沒有向被告買甲基安非他命，警訊筆錄
    是警察自己寫的。伊所吸用之甲基安非他命是向許招崇買的（見本院上訴字第一
    ０三六號卷第三十、三一頁）九十年四月十八日本院第一次更審時，則證稱；是
    向「阿猴」的人買安非他命。是阿俊告訴伊在往日情懷遊藝場有一個叫阿猴的人
    在賣，要我去向阿猴買。伊沒有向丁○○買安非他命，伊會這樣說，是警察要伊
    說的，連那個「二次」都是警察要伊說的等語（見更一卷第八三頁）。於本院第
    二次更審時，亦證稱；是警察要伊如此說的；檢察官依警局筆錄問，所以伊依警
    局筆錄說等語（見本院更二卷第二九、三十頁）。丙○○除於警局初訊及檢察官
    第一次訊問時，證稱向被告買安非他命外，嗣均證稱未向被告購買，丙○○前後
    所證不一，其證詞顯有瑕疵。實難憑其有瑕疵之證詞，認定被告有販賣安非他命
    之犯行。另證人許招崇於九十年三月二十九日本院第一次更審時證稱：「我在（
    八十六年）七月份曾和他一人出資三千元共同買一錢的安非他命，我們在河南路
    和福興路向「阿猴買的」：：：阿猴、阿俊的姓名住址我都不知道。」（見本院
    更一卷第五六頁）。是丙○○證稱係向「阿猴」甲基安非他命，並非無據。而丙
    ○○證稱；每次向被告購買０．０二克之甲基安非他命。但本案並未查扣被告持
    有可供秤重量用之磅秤，被告如何二次販賣０．０二公克之甲基安非他命予丙○
    ○。另證人即被告之母戊○○○於本院調查時證稱：被告以前有吸毒，如在家中
    搜到被告之毒品、玻璃球、塑膠袋等東西，伊都會丟掉等語（見本院卷第四二頁
    ）。是被告辯稱：因怕伊母親將毒品丟掉，所以隨身攜帶等語，可以相信。再者
    ，被告固跳樓逃逸，並遺留甲基安非他命一包驗餘淨重達一四．七三公克，但查
    跳樓逃逸之原因可能多端，此舉尚未足資證明被告確有販賣甲基安非他命之犯行
    。而被告所遺上開甲基安非他命，雖重達一四．七二公克，但並查無證據足以證
    明係供販賣用，或意圖出賣而販入，自難僅憑丙○○有瑕疵之證詞及扣案之甲基
    安非他命，即認定被告有販賣甲基安非他命予丙○○。公訴人依丙○○之證詞及
    扣案之甲基安非他命，認被告二次非法販賣甲基安非他命予丙○○，容有誤會。
三、按甲基安非他命業經行政院衛生署於六十九年十二月八日以衛署藥字第三０一一
    二四號及七十五年七月十一日以衛署字第五九七六二七號公告列為禁藥。被告非
    法轉讓甲基安非他命之犯行，核犯藥事法第八十三條第一項轉讓禁藥罪。公訴人
    認被告係犯修正前麻醉藥品管理條例第十三條之一第二項第一款非法販賣麻醉藥
    品罪，起訴法條尚有未洽，應予變更。被告非法轉讓前持有甲基安非他命之低度
    行為，為其轉讓之高度行為所吸收，不另論罪。被告先後二次轉讓甲基安非他命
  之行為，時間緊接，方法相同，所犯係構成要件相同之罪名，顯係基於概括之犯
    意為之，均應依連續犯之規定論以一罪。又被告曾因違反麻醉藥品管理條例案件
    ，經原審法院判處有期徒刑五月確定，於八十一年十月三十日易科罰金執行完畢
    之事實，有台灣台中地方法院檢察署刑案資料查註紀錄表在卷可按，其於刑之執
    行完畢後五年以內再犯本件有期徒刑以上之罪，為累犯，應依刑法第四十七條規
    定加重其刑。原審對被告丁○○予以論罪科刑，固非無見。惟查，被告丁○○之
    行為應成立轉讓禁藥罪，原審認係構成販賣麻醉藥品甲基安非他命罪，認事尚有
    未洽。被告上訴意旨否認販賣甲基安非他命，非無理由。應由本院將原審判決撤
    銷改判。爰審酌被告之素行、犯罪之動機、目的、手段，轉讓之次數不多，數量
    非鉅，僅轉讓與丙○○一人，犯罪所生之危害尚非至大、犯罪後態度等一切情狀
    ，量處如主文第二項所示之刑，以示懲儆。另被告丁○○行為後刑法第四十一條
    業於九十年一月十日修正公布，同年同十二日生效，犯最重本刑為五年以下有期
    徒刑以下刑之罪而受六個月以下有期徒刑或拘役之宣告，因身體、教育、職業、
    家庭之關係或其他正當理由，執行顯有困難者，得易科罰金。比較新舊法適用之
    結果，以新法有利被告，爰併依刑法第二條第一項前段規定，適用有利被告之修
    正後刑法第四十一條第一項前段之規定，諭知易科罰金之折算標準。扣案之甲基
    安非他命一四．七三公克雖非被告供轉讓所用，即與本件被告之犯罪無關，但係
    屬毒品，且經檢察官聲請宣告沒收，爰依毒品危害防制條例第十八條第一項諭知
    沒收銷燬之。其餘扣案丁○○所有之物因非供犯本件犯罪所用，且非違禁物，不
    予宣告沒收。
四、按毒品危害防制條例於八十七年五月二十日修正公布，自同年月二十二日施行，
    並於第八條增列轉讓毒品罪，甲基安非他命經公告列為該條例第二條第二項第二
    款所列之第二級毒品。而本件轉讓甲基安非他命之犯行，係在上開毒品危害防制
    條例修正公布前，依刑法第一條行為之處罰，以行為時之法律有明文規定者為限
    之規定，自不成立轉讓毒品罪，附此說明。
據上論結，應依刑事訴訟法第三百六十九條第一項前段、第三百六十四條、第二百九
十九條第一項前段、第三百條，藥事法第八十三條第一項，刑法第十一條前段第二
條第一項但書、第五十六條、第四十七條、修正後刑法第四十一條前段、第三十八條
第一項第一款，毒品危害防制條例第十八條第一項前段，罰金罰鍰提高標準條例第二
條，判決如主文。
本案經檢察官甲○○到庭執行職務。
中      華      民      國      九十      年      九    月    二十六    日
                                臺灣高等法院臺中分院刑事第九庭
                                      審判長法  官  陳  筱  珮
                                            法  官  康  應  龍
                                            法  官  趙  春  碧
右正本證明與原本無異。
如不服本判決應於收受送達後十日內向本院提出上訴書狀，其未敘述上訴之理由者並
得於提起上訴後十日內向本院補提理由書（均須按他造當事人之人數附繕本）。
                                            書記官  陳  文  琴
中       華       民       國   九  十    年     十      月     二      日
                                                                        Ｋ


司法院資訊處製作；財團法人民間司法改革基金會備份。
